【裁判字號】    90,簡上,86
【裁判日期】    900831
【裁判案由】    給付貨款
【裁判全文】
臺灣臺南地方法院民事判決  九十年度簡上字第八六號
    上  訴  人  甲○○
    被上訴人    台灣佳慶綜合股份有限公司
    法定代理人  乙○○
    訴訟代理人  丙○○
右當事人間請求給付貨款事件，上訴人對於中華民國九十年三月八日臺灣臺南地方法
院新營簡易庭九十年度營簡字第一０號第一審判決提起上訴，本院判決如左：
    主  文
上訴駁回。
第二審訴訟費用由上訴人負擔。
    事  實
甲、上訴人方面：
一、聲明：
（一）原判決廢棄。
（二）被上訴人在第一審簡易之訴駁回。
二、陳述：除與原判決記載者相同，茲引用之外，補稱：就被上訴人所稱上訴人購買
    飼料，貨款有新台幣（下同）十三萬六千一百零七元未付並無意見，然因被上訴
    人突然斷貨，上訴人才未付款。當初兩造雖未約定飼料如何供應，然上訴人所飼
    養之雞隻都吃被上訴人提供之飼料，而且一般同一批雞隻都吃同一家公司飼料，
    不會中途換飼料。
三、證據：援用第一審所提證據。
乙、被上訴人方面：
一、聲明：駁回上訴。
二、陳述：除與原判決記載者相同，茲引用之外，補稱：飼料之單價有高低，故上訴
    人賺錢時可能隨時換價格較好之飼料，沒有賺錢時可能會換價格低之飼料；而飼
    料供應商與養雞戶之間，本就無一定供應或一方一定要食用之契約與義務；況上
    訴人本就食用兩家不同品牌的飼料供應商，而且停止供貨之原因係上訴人貨款無
    法準時給付所致。八十九年五月份的貨款，上訴人交付七月三十一日到期之支票
    予被上訴人，因無法兌現，要求公司換票，被上訴人准予以票換票，且貼補利息
    ，並以五十萬四千零二百元，八十九年八月二十日到期之支票交換，又無法兌現
    ，被上訴人遂於八十九年九月份停止供貨，實無無故停料之責任。又雞隻中途換
    飼料，亦不可能造成大量死亡，因為飼料係食物，並非藥品，上訴人將責任推給
    被上訴人，逃避支付貨款，實有不當。
三、證據：除援用第一審所提證據外，補提應收帳款應收票據明細帳單一紙為證。
    理    由
一、被上訴人起訴主張上訴人於八十九年九月八日及同月十一日向其購買雞隻飼料，
    價款十三萬六千一百零七元，迄未給付，為此起訴請求上訴人給付貨款。上訴人
    雖稱因其未供應雞隻飼料，致上訴人雞隻死亡，應賠償所受之損失；然飼料供應
    商與養雞戶之間，本就無一定供應或一方一定要食用之契約與義務；況上訴人本
    就食用兩家不同品牌的飼料供應商，且其停止供貨係上訴人貨款無法準時給付所
    致；又飼料係食物，並非藥品，雞隻中途換飼料不可能造成大量死亡，上訴人將
    責任推給被上訴人，逃避支付貨款，實有不當。上訴人則以伊就八十九年九月八
    日及同月十一日向被上訴人購買飼料，貨款十三萬六千一百零七元未付等情並無
    意見，然因被上訴人突然斷貨，上訴人才未付款。當初兩造雖未約定飼料如何供
    應，惟上訴人所飼養之雞隻都吃被上訴人提供之飼料，而且一般同一批雞隻都吃
    同一家公司飼料，不會中途換飼料等語，資為抗辯。
二、按「稱買賣者，謂當事人約定一方移轉財產權於他方，他方支付價金之契約。」
    「買受人對於出賣人，有交付約定價金及受領標的物之義務。」民法第三百四十
    五條第一項，第三百六十七條分別定有明文。查被上訴人主張上訴人於八十九年
    九月八日及同月十一日向其購買雞飼料，貨款十三萬六千一百零七元迄未給付，
    業據提出出貨單二紙在卷供參，且為上訴人所自認，堪信為真。則被上訴人請求
    上訴人給付貨款，於法有據。上訴人雖辯稱被上訴人突然斷貨，致伊雞隻死亡，
    故應賠償因此所受之損失等語；然查兩造並未訂立長期供貨不得片面終止供貨之
    契約，此為上訴人所是認；雖上訴人嗣又改稱兩造曾有口頭約定，但沒有書面，
    然上訴人前後所述不一，復無舉證以實其說，自難僅憑事後之陳述，認定兩造就
    此確有不得任意斷貨之約定，則被上訴人拒絕出售飼料予上訴人，自難認有何不
    法。且衡情，商人從事交易行為，既係以賺錢為目的，除當事人就飼料買賣業已
    達成合意外，出賣人自得將本求利，隨時考量交易成本、利潤後據以決定是否出
    售飼料，殊無強迫飼料商非出售飼料不可之理，否則私法自治原則之契約自由原
    則將成具文，此於交易秩序將有不利影響。參以上訴人前向被上訴人購買飼料後
    ，曾交付八十九年七月三十一日，面額五十萬零二百元之支票以為清償，嗣因上
    訴人無法如期兌現，乃又以三十萬元及二十萬元之支票交換，惟其中二十萬元之
    支票跳票；另上訴人就本件之貨款迄未給付，凡此為上訴人所不爭執，是上訴人
    既有多次未清償貨款之紀錄，被上訴人考量貨款不能回收，若繼續出售將使損失
    擴大，而拒絕供貨，自無不可；否則若被上訴人無拒絕出售飼料之自由，將承擔
    上訴人無法付款之危險，致損失持續擴大，對被上訴人殊為不利。以此，被上訴
    人既得不出售飼料予上訴人，縱上訴人因缺乏飼料致雞隻死亡，被上訴人亦無不
    法性可言，上訴人自不得要求被上訴人就雞隻死亡負賠償責任。綜此，上訴人於
    八十九年九月八日及同月十一日向被上訴人購買飼料，貨款迄未給付，已如前述
    ；而上訴人主張被上訴人應就伊雞隻死亡之損失負賠償責任，不足憑採，亦如前
    所認定，則被上訴人依據買賣契約之法律關係，請求上訴人給付本件購買飼料之
    貨款十三萬六千一百零七元，及自起訴狀繕本送達之翌日即八十九年十一月一日
    起至清償日止，按週年利率百分之五計算之利息，為有理由。原審判命上訴人給
    付貨款及其法定遲延利息，核無違誤；上訴意旨指摘原判決不當，求予廢棄改判
    ，為無理由，應予駁回其上訴。
三、據上論結，本件上訴為無理由，依民事訴訟法第四百三十六條之一第三項、第四
    百四十九條第一項、第七十八條，判決如主文。
中      華      民      國    九十      年      八      月    三十一    日
                                        臺灣臺南地方法院民事第三庭
~B審判長法  官  吳森豐
~B      法  官  葉惠玲
~B      法  官  林富郎
右正本證明與原本無異
本件不得上訴
中      華      民      國    九十      年      八      月    三十一    日
~B      法院書記官  陳南山


司法院資訊處製作；財團法人民間司法改革基金會備份。
